【裁判字號】    95,交聲,239
【裁判日期】    950731
【裁判案由】    違反道路交通管理處罰條例聲明異議
【裁判全文】
臺灣桃園地方法院交通事件裁定         95年度交聲字第239號
異  議  人
即受處分人  甲○○
上列異議人因違反道路交通管理處罰條例案件，對於交通部公路
總局新竹區監理所桃園監理站民國95年4 月6 日以桃監裁罰字第
裁52-DP0000000號違反道路交通管理事件裁決書所為之處分，聲
明異議，本院裁定如下：
    主  文
原處分撤銷。
甲○○汽車駕駛人肇事致人受傷逃逸，吊銷其駕駛執照，一年內
不得考領駕駛執照。
    理  由
一、異議意旨略以：異議人即受處分人甲○○固有於民國94年12
    月10日凌晨2 時許，在桃園縣桃園市○○路、民族路口，駕
    駛車牌號碼0813-MV 號自小客車，與阮淑渝所騎乘附載乙○
    ○之車牌號碼BYW-703 號機車發生車禍，致乙○○受傷之事
    實，異議人願意接受吊銷駕駛執照之處分，但因異議人業與
    被害人乙○○達成和解，損害賠償完畢，刑事部分關於肇事
    逃逸之案件，業已判處有期徒刑6 月，緩刑2 年，希望本件
    吊銷駕駛執照之處分不要終身禁考，爰具狀聲明異議云云。
二、原處分意旨略以：異議人甲○○於上揭時地，駕駛車牌號碼
    0813-MV 號自小客車，肇事致人受傷而逃逸，經警於95年2
    月8 日以桃警局交字第DP0000000 號舉發違反道路交通管理
    事件通知單對受處分人舉發。嗣經原處分機關於95年4 月6
    日，依修正前道路交通管理處罰條例第62條第1 項規定，以
    桃監裁罰字第裁52-DP0000000號裁決書，對受處分人裁處吊
    銷駕駛執照，終身禁考等語。
三、按行為後法律或自治條例有變更者，適用行政機關最初裁處
    時之法律或自治條例。但裁處前之法律或自治條例有利於受
    處罰者，適用最有利於受處罰者之規定，此行政罰法第五條
    定有明文，亦即於行為人行為後，行政罰之法律或自治條例
    有變更者，係採從新從輕原則，合先敘明。次按汽車駕駛人
    ，駕駛汽車肇事致人受傷或死亡，應即採取救護或其他必要
    措施，並向警察機關報告，不得駛離；違者吊扣其駕照三個
    月至六個月；逃逸者吊銷駕駛執照。又汽車駕駛人，曾依第
    二十七條第二項、第二十九條之二第四項、第三十五條第一
    項、第二項後段、第三項後段、第三十七條第二項、第五十
    四條、第六十一條第一項第一款、第二款、第六十二條第一
    項之規定吊銷駕駛執照者，終身不得考領駕駛執照。此94年
    12月28日修正前之道路交通管理處罰條例（下稱修正施行前
    道路交通管理處罰條例）第六十二條第一項、第六十七條第
    一項就此分別定有明文。惟94年12月28日修正，並於95年7
    月1 日施行後之道路交通管理處罰條例（下稱修正後道路交
    通管理處罰條例）將第六十二條第一項所定關於肇事致人死
    傷而逃逸之處罰規定，移置為同條第四項，並修正其內容為
    ：汽車駕駛人駕駛汽車肇事致人受傷而逃逸者，吊銷其駕駛
    執照；致人重傷或死亡者，吊銷其駕駛執照，並不得再考領
    。同條例第六十七條則修正為「汽車駕駛人，曾依第二十七
    條第二項、第二十九條之二第五項、第三十五條第一項、第
    三項後段、第四項後段、第三十七條第二項、第五十四條、
    第六十一條第一項第一款、第二款、第六十二條第四項後段
    規定吊銷駕駛執照者，終身不得考領駕駛執照。但有第六十
    七條之一所定情形者，不在此限。」，並增訂同條例第六十
    七條之一之條文，規定於同條例第六十七條第一項所定遭吊
    銷駕駛執照情形，於肇事致人受傷案件，受處分人經吊銷駕
    駛執照處分執行已逾8 年者，得向公路主管機關申請考領駕
    駛執照，此觀諸修正後道路交通管理處罰條例第六十七條第
    一項、第六十七條之一第三款之規定意旨即明。是以，依上
    開新舊法比較之結果，應以異議人行為後所修正施行之修正
    後道路交通管理處罰條例第六十二條第四項前段、第六十七
    條第一項、第六十七條之一第三款規定，對其較為有利，故
    依前開說明，就異議人所為肇事致人受傷而逃逸之違規行為
    ，應依修正後道路交通管理處罰條例第六十二條第四項前段
    之規定裁處。
四、經查，異議人於94年12月10日凌晨2 時許，駕駛車牌號碼08
    13-MV 號自小客車，行經桃園縣桃園市○○路、民族路口，
    欲左轉大同路時，本應注意當時光線陰暗，該處為交岔路口
    ，而依當時情況其並無不能注意之情形，竟殊未減速並禮讓
    直行車先行，而貿然左轉，致其所駕駛之上開車輛，與被害
    人阮淑渝所騎乘附載第三人乙○○之車牌號碼BYW-703 號機
    車發生碰撞，致被害人阮淑渝受有右小腿挫傷之傷害，異議
    人竟未下車施以必要之急救而逃逸乙節，業據異議人於本院
    訊問中坦承不諱，核與被害人阮淑渝於刑事案件之警詢、偵
    查中之指訴相符，並經證人乙○○、目擊者白立仁二人於刑
    事案件之警詢中證述明確，並有被害人阮淑渝提出之診斷證
    明書1 紙、道路交通事故現場調查報告表暨現場圖1 份及現
    場照片12幀附卷可稽，事證明確，並經本院以95年度桃交簡
    字第933 號判決異議人有期徒刑6 月，緩刑3 年確定等情，
    亦經本院依職權調閱相關刑事偵審卷宗審認在卷，是以，異
    議人於上揭時地所為「肇事致人受傷而逃逸」之違規行為，
    事證明確，足堪認定。
五、原處分機關認異議人有前述違規情事，而依修正施行前道路
    交通管理處罰條例第六十二條第一項規定，裁處異議人吊銷
    駕駛執照，終身禁考，固非無據，然原處分未及比較新舊法
    ，尚有未洽，本件異議人執詞提出異議，雖無理由，惟原處
    分既有不當，自應由本院將原處分撤銷，並依修正施行後道
    路交通管理處罰條例第六十二條第四項前段、第六十七條第
    三項規定，及95年6 月30日交通部交路字第0950085038號、
    內政部臺內警字第0950870865號令修正發佈之違反道路交通
    管理事件統一裁罰基準表之規定，諭知裁處吊銷駕駛執照，
    一年內不得考領駕駛執照之處分，以資適法。
六、據上論斷，應依道路交通管理處罰條例第八十七條第二項，
    道路交通案件處理辦法第二十條前段，裁定如主文。
中    華    民    國    95    年    7     月    31    日
                  交通法庭    法  官  胡芷瑜
以上正本證明與原本無異。
如不服本裁定，應於裁定送達後5 日內向本院提出抗告狀。
                              書記官  李珈慧
中    華    民    國    95    年    7     月    31    日


司法院資訊處製作；財團法人民間司法改革基金會備份。
